【裁判字號】    95,破,24
【裁判日期】    951031
【裁判案由】    宣告破產
【裁判全文】
臺灣高雄地方法院民事裁定                95年度破字第24號
聲  請  人  甲○○
                    送達代收人.
當事人間聲請宣告破產事件，本院裁定如下：
  主  文
聲請駁回。
程序費用由聲請人負擔。
  理  由
一、本件聲請意旨略以：聲請人因生活所需，自民國91年起陸續
    向如附表所示之債權人借款，至今共計積欠債務新臺幣（下
    同）3,367,239 元，惟聲請人每月收入僅有3 萬餘元，且名
    下亦僅有中古汽車1 輛及現金400,000 元，顯已不足清償債
    務，而有宣告破產之原因，且聲請人所有之資產，足以支付
    財團費用及財團債務，亦有宣告破產之實益，爰依破產法之
    規定，聲請宣告破產云云。
二、按破產管理人之報酬為財團費用；破產人及其家屬之必要生
    活費，視為財團費用。財團費用及財團債務，應先於破產債
    權，隨時由破產財團清償之。破產宣告後，如破產財團之財
    產不敷清償財團費用及財團債務時，法院因破產管理人之聲
    請，應以裁定宣告破產終止，破產法第95條第1 項第3 款、
    同條第2 項、第97條、第148 條分別定有明文。又破產法第
    57條規定，債務人不能清償債務者，固得宣告破產，然依上
    開破產法第148 條規定之旨趣，如債務人之財產不敷清償破
    產財團費用及財團債務時，即應認無宣告破產之實益，最高
    法院86年度臺抗字第479 號裁定可資參照。是以破產程序，
    乃債務人無力對全體債權人清償債務時，由法院介入，強制
    將債務人之全部財產依一定程序為變價及分配，使全體債權
    人得以公平受償之程序。故債務人之財產如可預見不敷清償
    破產財團費用及財團債務，致使多數債權人之普通債權無法
    獲得公平滿足，即無宣告破產之實益，而如仍進行破產程序
    ，顯與破產制度之本旨及目的有違，即不應准許。
三、經查，聲請人主張提出本件聲請時，積欠如附表所示債權人
    之債務共計3,367,239 元，業據其提出債權人名冊及理債表
    各1 份為證，堪信為真正。次查，聲請人名下有84年5 月出
    廠之車號ZO－6942號自用小客車、87年4 月出廠之車號WIC
    －198 號、91年3 月出廠之NC5 －669 號機車各1 輛，業經
    本院依職權向交通部公路總局高雄區監理所查明屬實，有該
    所95年8 月30日高監車字第0950047213號函及該函所附之汽
    車車籍查詢1 紙、機車車籍查詢2 紙在卷可按，其中車號ZO
    －6942號自用小客車，若於正常無事故之狀況下，至95年9
    月份之殘值價格約值60,000元，其中87年4 月出廠之車號
    WIC －198 號機車，目前市價約為環保回收價1,000 元，另
    外91 年3月出廠之NC5 －669 號機車，現值約為10,000元至
    13,000元左右，亦有高雄市汽車商業同業公會95年9 月26日
    （95）高汽鴻字第1309號、高雄市機車商業同業公會95年10
    月11日（95）高市商長字第057 號函各1 份附卷可考。又聲
    請人雖主張現有現金400,000 元，並提出聲請人於楠梓亞洲
    城郵局所開立，帳號0000000 號帳戶之郵政存簿儲金簿影本
    1 份為證，惟查，上開郵政存簿儲金簿上雖記載該帳戶於95
    年4 月21日有現金存款400,000 元存入，惟該帳戶於同日即
    經人提領現金400,000 元，其後至中華郵政股份有限公司高
    雄郵局（下稱高雄郵局）以95年6 月26日高營字第09520021
    68號函檢送之該帳戶客戶歷史交易清單之末日即95年6 月15
    日止，該帳戶之存款僅賸3,052 元，此有高雄郵局以上開函
    文檢送之客戶歷史交易清單1 份在卷可按，是聲請人此部分
    之主張，自不足採。另聲請人雖主張其月薪32,000餘元，惟
    聲請人之主張，縱或屬實，此項薪資收入亦屬未來且不確定
    之所得，亦難將之納入破產財團。從而，聲請人現有資產，
    應尚不足80,000元，顯然已不能清償債務，而有宣告破產之
    原因無疑。
四、再查，聲請人雖有宣告破產之原因，惟依目前破產實務，破
    產管理人之報酬至少約需50,000元，可知本院如宣告聲請人
    破產，聲請人至少即應支出破產管理人之報酬50,000元。其
    次，聲請人未婚，有全戶戶籍資料查詢結果1 份在卷可按，
    依行政院主計處公布之94年度家庭收支調查報告記載，高雄
    市平均每戶人數為3.33人，平均消費支出為713,119 元，每
    人每年平均消費支出約為214,150 元（計算式：713,119 ÷
    3.33＝214,150 元，小數點4 捨5 入），如以高雄市每人每
    年平均消費支出計算，聲請人每年應支出之必要生活費用，
    應為214,150 元，縱以內政部公布之95年度高雄市每人每月
    最低生活費計算，內政部公布之95年度高雄市每人每月最低
    生活費為10,072元計算，聲請人每年應支出之必要生活費用
    亦需120,864 元（計算式：10,072×12＝120,864） 。且破
    產程序必須召開債權人會議、出售資產、分配破產財團，通
    常1 年尚無法終結，依司法院頒布之各級法院辦案期限實施
    要點第2 點之規定，破產事件之辦案期限則為2 年，縱令審
    酌聲請人之資產不多，出售資產及分配之程序應較單純，而
    以1 年計算，聲請人所應支出之破產管理人之報酬、其個人
    之必要生活費用等財團費用至少需要170,864 元（計算式：
    50,000＋120,864 ＝170,864） 。綜上所陳，本件聲請人現
    有資產尚不足80,000元，顯然不敷清償破產財團費用，遑論
    於清償財團債務後，再將剩餘之財產，分配予其他債權人，
    揆諸前揭說明，本件自無宣告破產之實益，聲請人聲請宣告
    破產，為無理由，應予駁回。
五、依破產法第5 條、民事訴訟法第95條、第78條、裁定如主文
    。
中    華    民    國    95    年    10    月    31    日
                  民事第三庭  法  官  伍逸康
上為正本係照原本作成。
如對本裁定抗告須於裁定送達後10日內向本院提出抗告狀。
中    華    民    國    95    年    10    月    31    日
                              書記官  王淑娟
附表
┌───┬────────┬───────────┐
│債務種│  債權人        │      債務金額        │
│類    │                │     （新臺幣）       │
├───┼────────┼───────────┤
│信用卡│中國信託商業銀行│        294,168元     │
│      ├────────┼───────────┤
│      │台北富邦銀行    │        108,099元     │
│      ├────────┼───────────┤
│      │渣打銀行        │         94,116元     │
│      ├────────┼───────────┤
│      │荷蘭銀行        │        140,000元     │
│      ├────────┼───────────┤
│      │友邦國際信用卡股│        286,112元     │
│      │份有限公司      │                      │
│      ├────────┼───────────┤
│      │安信信用卡股份有│         42,201元     │
│      │限公司          │                      │
│      ├────────┼───────────┤
│      │玉山銀行        │         20,643元     │
│      ├────────┼───────────┤
│      │中華商業銀行    │        211,900元     │
├───┴────────┴───────────┤
│                    小計：      1,197,239元     │
├───┬────────┬───────────┤
│現金卡│中國信託商業銀行│        100,000元     │
│      ├────────┼───────────┤
│      │中華商業銀行    │         50,000元     │
│      ├────────┼───────────┤
│      │萬泰商業銀行    │        450,000元     │
│      ├────────┴───────────┤
│      │           小計：         600,000元     │
├───┼────────┬───────────┤
│借款  │復華商業銀行    │        580,000元     │
│      │                │                      │
│      ├────────┼───────────┤
│      │華泰商業銀行    │        300,000元     │
│      ├────────┼───────────┤
│      │台新國際商業銀行│        460,000元     │
│      ├────────┼───────────┤
│      │台北市第一信用合│        230,000元     │
│      │作社            │                      │
│      ├────────┴───────────┤
│      │            小計：       1,570,000元    │
├───┴────────────────────┤
│                    總計：       3,367,239元    │
└────────────────────────┘


司法院資訊處製作；財團法人民間司法改革基金會備份。
